【裁判字號】    97,消債更,789
【裁判日期】    980911
【裁判案由】    更生事件
【裁判全文】
臺灣士林地方法院民事裁定           97年度消債更字第789號
債  務  人  甲○○
上列當事人聲請更生事件，本院裁定如下：
    主  文
債務人甲○○自中華民國九十八年九月十一日下午五時起開始更
生程序。
命司法事務官進行本件更生程序。
    理  由
一、債務人聲請意旨略以：債務人有不能清償債務之情事，前曾
    於民國95年間依照「中華民國銀行公會會員辦理消費金融案
    件無擔保債務協商機制」請求共同協商債務清償方案，並協
    商成立，協商條件為每月還款新臺幣（下同）4 萬6,657 元
    ，惟協商時合作金庫商業銀行與第一商業銀行（下稱合庫與
    一銀）未加入協商，故債務人每月需另行繳納1 萬4,000 元
    清償債務。債務人平均每月薪資所得6 萬1,318 元，扣除協
    商條件及合庫與一銀之應清償金額，剩餘661 元，顯無法維
    持基本生活。又債務人之母罹患癌症，醫療費用支出龐大，
    且債務人尚需扶養二子，是協商條件未考量伊必要生活支出
    ，債務人確係因不可歸責於己，致履行協商條件顯有重大困
    難。且債務人無擔保或無優先權之債務總額未逾1,200 萬元
    ，復未經法院裁定開始清算程序或宣告破產，爰向本院聲請
    更生等語。
二、按「債務人與金融機構協商成立者，不得聲請更生或清算，
    但因不可歸責於己之事由，致履行顯有重大困難者，不在此
    限」、「本條例施行前，債務人依金融主管機關協調成立之
    中華民國銀行公會會員辦理消費金融案件無擔保債務協商機
    制與金融機構成立之協商，準用前項之規定」，消費者債務
    清理條例第151 條第5 項、第6 項分別定有明文。次按，債
    務人不能清償債務或有不能清償之虞，且無擔保或無優先權
    之債務總額未逾新臺幣（下同）1,200 萬元者，於法院裁定
    開始清算程序或宣告破產前，得向法院聲請更生，觀諸消費
    者債務清理條例第3 條、第42條第1 項規定自明。又法院開
    始更生程序之裁定，應載明其年、月、日、時，並即時發生
    效力。法院開始更生或清算程序後，得命司法事務官進行更
    生或清算程序，必要時得選任律師、會計師或其他適當之自
    然人或法人一人為監督人或管理人，復為同條例第45條第1
    項、第16條所明定。
三、經查，債務人所主張之上開事實，業據提出中華民國銀行公
    會會員辦理消費金融案件無擔保債務協商申請書暨還款計畫
    附表影本（見本院卷第136 至137 頁）、債務人全戶戶籍謄
    本正本（見本院卷第40至41頁）、財團法人金融聯合徵信中
    心當事人綜合信用報告─前置協商專用債權人清冊正本（見
    本院卷第12至12之6 頁）、財政部臺北市國稅局95及96年度
    綜合所得稅各類所得資料清單正本（見本院卷第19至20頁）
    、財政部臺北市國稅局財產歸屬資料清單正本（見本院卷第
    18頁）、台北市政府消防局員工薪資單正本（見本院卷第21
    至25頁）、國立台灣大學醫學院附設醫院診斷證明書正本（
    見本院卷第43頁）等為證，核閱屬實。準此，債務人主張其
    有不可歸責於己之事由，致履行顯有重大困難，堪認為真。
    復查無債務人有消費者債務清理條例第6 條第3 項、第8條
    或第46條各款所定駁回更生聲請之事由存在，則債務人聲請
    更生，應屬有據，爰裁定如主文。
中    華    民    國    98    年    9     月    11    日
                  民事第一庭  法      官  李瑜娟
上為正本係照原本作成。
本件不得抗告。
中    華    民    國    98    年    9     月    11    日
                              書  記  官  周嫣蘋


司法院資訊處製作；財團法人民間司法改革基金會備份。
